臺灣彰化地方法院刑事判決　　　　　　 100年度易字第1022號
公　訴　人　臺灣彰化地方法院檢察署檢察官
被　　　告　林金盛
　　　　　　施再源
上列被告等因竊盜案件，經檢察官提起公訴（100年度調偵字第
377號、100年度偵字第6778號），判決如下：
    主  文
林金盛犯結夥踰越牆垣竊盜罪，處有期徒刑陸月，如易科罰金，
以新臺幣壹仟元折算壹日。
施再源被訴部分公訴不受理。
    犯罪事實
一、林金盛與施再源（綽號「烏元」，業已死亡）及姓名年籍不
    詳之成年男子，基於共同意圖為自己不法之所有，於民國99
    年6月9日凌晨1時56分許，由林金盛駕駛其所有之車牌號碼
    7613-WF號自用小客車，搭載施再源及該不詳男子，至彰化
    縣花壇鄉白沙村田墘巷80號「家得企業有限公司」（下稱家
    得公司）。旋由施再源接手駕車負責在四週巡邏把風，林金
    盛及不詳男子則踰越家得公司工廠後面圍牆，侵入工廠內，
    共同搬運由李家得負責管理、置放在工廠青銅鍍液槽內之鈦
    籃18籃（每籃重約40公斤，12籃內放青銅板、6籃內放紅銅
    板）而竊取之，得手後，內放青銅板之鈦籃12籃均搬至上開
    車輛載運離去，至於內放紅銅板之鈦籃6籃雖已搬至上述圍
    牆旁，因天快亮了，始未將部分無從放搬離之物載走，嗣經
    警依案發現場附近所錄影像，在林金盛所駕車牌號碼7613-W
    F號自用小客車內採證，驗得沾有家得公司使用之含氰化亞
    銅電鍍液成份，始知上情。
二、案經彰化縣警察局彰化分局報告臺灣彰化地方法院檢察署檢
    察官偵查起訴。
    理  由
壹、有罪部分
一、本案被告所為不利於己之供述，並無出於強暴、脅迫、利誘
    、詐欺、疲勞訊問、違法羈押或其他不正之方法，亦非違反
    法定障礙事由經過期間不得訊問或告知義務之規定而為，依
    刑事訴訟法第156條第1項、第158條之2規定，應認其有證據
    能力。
二、本案認定犯罪事實所憑之非供述證據，均無違反法定程序而
    取得之情形，依刑事訴訟法第158條之4反面規定，自有證據
    能力。
三、按被告以外之人（包括證人、鑑定人、告訴人、被害人及共
    同被告等）於審判外之陳述雖不符刑事訴訟法第159條之1至
    之4等4條之規定，而經當事人於審判程序同意作為證據，法
    院審酌該言詞陳述或書面陳述作成時之情況，認為適當者，
    亦得為證據；當事人、代理人或辯護人於法院調查證據時，
    知有刑事訴訟法第159條第1項不得為證據之情形，而未於言
    詞辯論終結前聲明異議者，視為有前項之同意，同法第159
    條之5定有明文。立法意旨在於傳聞證據未經當事人之反對
    詰問予以核實，原則上先予排除。惟若當事人已放棄反對詰
    問權，於審判程序中表明同意該等傳聞證據可作為證據；或
    於言詞辯論終結前未聲明異議，基於尊重當事人對傳聞證據
    之處分權，及證據資料愈豐富，愈有助於真實發見之理念，
    且強化言詞辯論主義，使訴訟程序得以順暢進行，上開傳聞
    證據亦均具有證據能力。本件公訴人及被告對於下列經本院
    引用作為本案證據之被告以外之人於審判外之陳述，均不爭
    執其等證據能力及真實性，且本院審酌全部卷證資料，認為
    其等作成之狀態，並無違背陳述者個人意思而為陳述，或其
    他違法取得之情形，復為本院事實認定之重要依據，且經本
    院於審理時踐行調查證據之程序，故認為以之作為本案之證
    據均屬適當，均堪認有證據能力，合先敘明。
四、上開犯罪事實，迭據被告林金盛於偵查中及本院審理時坦承
    不諱，核與告訴人公司負責人李家得及證人莊貴瑲於警詢及
    檢察官偵查中指述及證述之情節相符。又家得公司失竊之電
    鍍板係浸泡在電鍍水槽內時失竊，電鍍水含有氰化亞銅、氰
    化鈉等化學成分，有彰化縣警察局彰化分局刑案現場勘察報
    告在卷可按，而被告林金盛所駕駛車牌號碼7613-WF號，經
    警採證後送驗，驗得有氰化亞銅成份，復有勘查採證同意書
    、政部警政署刑事警察局99年8月3日刑鑑字第0990089461號
    鑑定書、氰化亞銅物質安全資料表、毒性化學物質單次運送
    聯單、刑案現場勘察照片24張、現場照片6張足稽。再衡以
    被告所駕車牌號碼7613-WF號於案發當日之99年6月9日凌晨1
    時56分43秒迄2時35分在家得公司出現，經錄影設備錄得之
    情，亦有監視錄影器畫面翻拍照片7張足稽。在在證明，被
    告於案發當時所駕駛車牌號碼7613-WF號自用小客車，曾至
    家得公司載運該公司失竊之含氰化亞銅物質之物品。故被告
    自白與事實相符，得為不利被告認定依據，事證明確，應依
    法論科。
五、新舊法比較部分：
    查刑法第321條業經總統於100年1月26日以華總一義字第100
    00015561號令公布修正，並於同年1月28日施行，本件被告
    於為犯罪事實欄一之犯行後，刑法第321條加重竊盜罪規定
    為：「犯竊盜罪而有左列情形之一者，處六月以上、五年以
    下有期徒刑：一、於夜間侵入住宅或有人居住之建築物、船
    鑑或隱匿其內而犯之者。二、毀越門扇、牆垣或其他安全設
    備而犯之者。三、攜帶兇器而犯之者。四、結夥三人以上而
    犯之者。五、乘火災、水災或其他災害之際而犯之者。六、
    在車站或埠頭而犯之者。前項之未遂犯罰之。」，修正後之
    刑法第三百二十一條則規定為：「犯竊盜罪而有下列情形之
    一者，處六月以上、五年以下有期徒刑，得併科新臺幣十萬
    元以下罰金：一、侵入住宅或有人居住之建築物、船艦或隱
    匿其內而犯之者。二、毀越門扇、牆垣或其他安全設備而犯
    之者。三、攜帶兇器而犯之者。四、結夥三人以上而犯之者
    。五、乘火災、水災或其他災害之際而犯之者。六、在車站
    、埠頭、航空站或其他供水、陸、空公眾運輸之舟、車、航
    空機內而犯之者。前項之未遂犯罰之。」，是被告為犯罪事
    實欄一之犯行，行為後法律已有變更，應依刑法第2條第1項
    之規定，為「從舊從輕」之比較。本案經比較新舊法後，以
    修正前刑法第321條之規定（因舊法未規定得併科新臺幣十
    萬元以下罰金），有利於被告，故被告之犯行，自應適用修
    正前刑法第321條之規定。
六、論罪科刑：
    按刑法第321條第1項第2款所謂毀越門扇牆垣。指毀損或越
    進門扇牆垣者而言。毀而不越。或越而不毀。均得依該條款
    處斷。毀越牆垣，係指毀損或超越，爬牆垣為越，毀與越無
    須兼備，祇要有毀、越之一種，均得依該款處斷（院字第61
    0號解釋參照），所謂牆垣即牆壁或圍牆，乃為防止他人侵
    入之工作物，除住宅或建築物之牆壁外，圍繞房屋或庭院之
    圍牆，亦屬之（甘添貴著刑法各論上冊第234頁參照），故
    被告林金盛等人所為踰越牆壁侵入工廠之竊盜方式，應認係
    踰越牆垣之行為。再按刑法第321條第1項第4款所謂「結夥
    三人以上竊盜」，係指行竊之共同正犯有3人以上而言，而
    依司法院大法官釋字第109號解釋，如以自己共同犯罪之意
    思，事先同謀，而推由其中一部分人實施犯罪之行為者，均
    為共同正犯，故如3人以上均以自己共同竊盜之意思，事先
    同謀，而推由其中一部分人下手行竊者，縱令其餘之人未下
    手行竊，在旁觀看，該3人以上既均為行竊之共同正犯，自
    仍應成立結夥3人以上竊盜罪，而刑法上所謂結夥三人以上
    係指有共同犯罪之故意，結為一夥而言。把風行為，在排除
    犯罪障礙，助成犯罪之實現，在合同意思範圍內分擔犯罪行
    為之一部，故亦係共同正犯而應計入結夥之內。最高法院73
    年度臺上字第4981號、72年度第3201號判決要旨可資參照。
    本件犯罪事實欄一所示之犯行，均係被告林金盛、施再源與
    姓名年籍不詳之成年男子共同謀議竊取家得公司之財物，由
    施再源在外把風，被告林金盛及該成年男子踰越家得公司工
    廠後面圍牆，侵入竊取，揆諸前揭說明，合於結夥3人以上
    竊盜之要件甚明。另按刑法第321條第1項所列各款為竊盜之
    加重條件，如犯竊盜罪兼具數款加重情形時，因竊盜行為祇
    有一個，仍祇成立一罪，不能認為法律競合或犯罪競合，但
    判決主文應將各種加重情形順序揭明，理由並應引用各款，
    俾相適應（最高法院69年台上字第3945號判例參照）。是核
    被告林金盛所為，係犯修正前刑法第321條第1項第4款、第2
    款之結夥踰越牆垣竊盜罪。又被告林金盛與施再源及姓名年
    籍不詳之成年男子就上開犯行間，有犯意聯絡與行為分擔，
    均為共同正犯。爰審酌被告貪圖不法利益，竟於夜間時分，
    踰越牆垣侵入他人工廠，並進而竊取工廠內之財物，所為實
    不足取，然被告業與告訴人達成調解，有彰化縣秀水鄉調解
    委員會調解書乙份在卷可按，參以被告坦承犯行、態度良好
    ，深具悔意等情；暨考量其犯罪動機、目的、手段、智識程
    度與生活狀況等一切情狀，量處如主文所示之刑，並諭知易
    科罰金之折算標準，以示懲儆。
貳、公訴不受理部分
一、公訴意旨另略以：被告施再源就上開犯罪事實欄一所為，係
    犯修正前刑法第321條第1項第4款、第2款之結夥踰越牆垣竊
    盜罪。
二、按被告死亡者，應諭知不受理之判決，並得不經言詞辯論為
    之，刑事訴訟法第303條第5款、第307條定有明文。
三、查本案起訴後，被告施再源業於100年10月9日死亡，此有財
    團法人彰化基督教醫院死亡證明書及戶役政電子閘門個人基
    本資料查詢結果1紙附卷可參。依上開說明，爰不經言詞辯
    論，逕為不受理之判決。
據上論斷，應依刑事訴訟法第299條第1項前段、第303條第5款、
第307條，刑法第2條第1項前段、第28條、（修正前）第321條第
1項第4款、第2款、第41條第1項前段，判決如主文。
本案經檢察官陳顗安到庭執行職務。
中    華    民    國   100    年    12    月    12    日
                  刑事第四庭  法  官  陳義忠
以上正本證明與原本無異。
如不服本判決應於收受判決後10日內向本院提出上訴書狀，並應
敘述具體理由；其未敘述上訴理由者，應於上訴期間屆滿後20日
內向本院補提理由書（均須按他造當事人之人數附繕本）「切勿
逕送上級法院」。告訴人或被害人對於判決如有不服具備理由請
求檢察官上訴者，其上訴期間之計算係以檢察官收受判決正本之
日期為準。
中    華    民    國   100    年    12    月    12    日
                              書記官  吳曉玟
附錄本案論罪科刑法條全文：
刑法第321條 （修正前）
犯竊盜罪而有左列情形之一者，處六月以上、五年以下有期徒刑
：
一、於夜間侵入住宅或有人居住之建築物、船艦或隱匿其內而犯
    之者。
二、毀越門扇、牆垣或其他安全設備而犯之者。
三、攜帶兇器而犯之者。
四、結夥三人以上而犯之者。
五、乘火災、水災或其他災害之際而犯之者。
六、在車站或埠頭而犯之者。
前項之未遂犯罰之。